【裁判字號】    90,交易,365
【裁判日期】    900921
【裁判案由】    過失傷害等
【裁判全文】
臺灣臺南地方法院刑事判決                          九十年度交易字第三六五號
    公  訴  人  臺灣臺南地方法院檢察署檢察官
    被      告  乙○○
右列被告因過失傷害等案件，經檢察官提起公訴（九十年度偵字第七一八０號），本
院判決如左：
    主  文
乙○○服用酒類，不能安全駕駛動力交通工具而駕駛，處拘役肆拾日，如易科罰金，
以參佰元折算壹日；又因過失傷害人，處拘役肆拾伍日，如易科罰金，以參佰元折算
壹日。應執行拘役捌拾日，如易科罰金，以參佰元折算壹日。
    事  實
一、乙○○於民國八十九年十一月十九日凌晨四時四十五分許，在台南縣永康市友人
    處，飲用清酒後，業已達於不能安全駕駛動力交通工具之程度，竟仍駕駛車牌號
    碼Ｄ四－四０六二號自用小貨車，沿台南縣永康市○○○街，由西往東方向行駛
    ，而於同日凌晨四時五十分許，途經號誌故障而無交通警察指揮之該街與永大路
    二段之交岔路口時，理應注意飲用酒類後，吐氣所含酒精濃度超過每公升０‧二
    五毫克，或血液中酒精濃度超過百分之０‧０五以上者，將為酒力所困，辨識力
    、注意力、反應力均不如常，依規定不得駕車，及應注意車輛行至號誌故障而無
    交通警察指揮之交岔路口，支線道車應暫停讓幹線道車先行，又依當時天候晴朗
    、路面乾燥無缺陷、道路上未有任何障礙物、視距復屬良好等情形以觀，客觀上
    亦無不能注意之情事，其竟仍酒後駕車，且疏未注意其係支線道車，應讓幹道車
    先行，即貿然通過該路口。適有甲○○駕駛車牌號碼Ｎ五－０九一七號自用小客
    車，沿永大路二段，由北往南方向亦行經該路口。乙○○因有前述疏失，致駕駛
    小客車之甲○○見狀業已避煞不及，而與乙○○所駕駛之小貨車發生碰撞，甲○
    ○因之受有頭部外傷併腦震盪、左手肘擦傷、右臉頰裂傷等傷害。乙○○則因骨
    折而經送醫救治，於同日凌晨六時十三分許，經抽血檢查結果，其血液酒精濃度
    仍達百分之０‧０六八（換算為吐氣酒精濃度為每公升０‧三四毫克），而查獲
    上情。
二、案經甲○○訴由臺灣臺南地方法院檢察署檢察官偵查起訴。
    理  由
一、右述犯罪事實，已據被告乙○○於本院審理時坦白承認，核與告訴人甲○○於警
    訊時及偵審中所指訴之情節相符，並有台南縣警察局道路交通事故調查報告表一
    紙、現場照片影本六張及國立成功大學醫學院附設醫院八十九年十一月十九日血
    液酒精濃度檢驗報告各一份附卷可參。又告訴人因本件車禍，而受有如事實欄所
    載之傷害，則有國立成功大學醫學院附設醫院八十九年十二月六日第０三一五０
    九號診斷證明書一紙在卷足憑。
二、按車輛行至號誌故障而無交通警察指揮之交岔路口，支線道車應暫停讓幹線道車
    先行；又飲用酒類後，其吐氣所含之酒精濃度超過每公升０．二五毫克，或血液
    中酒精濃度超過百分之０‧０五以上者，不得駕車，道路交通安全規則第一百零
    二條第一項第二款、第一百十四條第二款分別定有明文。本件被告乙○○駕車行
    經上述號誌故障而無交通警察指揮之交岔路口時，其行向係屬支線道車，理應注
    意右開道路交通安全規則，而事發當時天候晴朗、路面狀況良好，且無任何障礙
    物等情，則有前述道路交通事故調查報告表載明可考，是依當時情況判斷，亦無
    不能注意之情事，其竟仍酒後駕車，且疏未注意禮讓幹道車優先通行，即貿然通
    過該交岔路口，以致肇事，並使告訴人甲○○受傷，故被告之上開駕駛行為，顯
    有過失。況本件經送台灣省台南區行車事故鑑定委員會鑑定結果，亦持相同見解
    ，有該委員會九十年三月九日南鑑字第九００一０六號函及所附之鑑定意見書一
    份在卷可參，此益證被告駕車肇事致告訴人受傷之行為，確有過失無疑。
三、按酒精使用後對人體之影響，除造成自主神經系統亢奮，與認知功能之暫時性缺
    損外，與駕駛能力有關者，為對於移動景物的追蹤能力、經強光照射後恢復視力
    ，及監視四周的注意力等，而此三種能力在夜間駕車尤其重要，許多人飲酒後因
    沒有可自覺的生理反應，以致腦部功能已缺損而仍不自知照常開車，此乃許多酒
    後駕車造成意外事故之主因之一（台北醫學院附設醫院精神科蔡尚穎主任論文「
    酒精對人體生理與行為之影響」參照），亦為刑法修正增訂第一百八十五條之三
    之立法理由。次按，許多研究指出呼氣酒精濃度達每公升０．二五毫克以上或血
    液中酒精濃度達０．０五 ﹪（五０mg/dl）以上，將使其複雜技巧障礙、駕駛能
    力變壞肇事率比未飲酒時高二倍（參見司法院第四十五、第四十六期司法業務研
    究會研究專輯刑事法律專題研究（十七）第三０七頁，中央警察大學交通學系暨
    交通管理研究所蔡中志——對飲酒不能安全駕駛之執法研究）。再者，道路交通
    安全規則第一百十四條第二款規定，汽車駕駛人飲酒後吐氣所含酒精成份（即濃
    度）超過每公升０．二五毫克以上者，不得駕車，即是基於酒精對人體中樞神經
    系統有麻醉作用，為維護安全駕駛，而為之禁止規定。另刑法第一百八十五條之
    三所稱服用酒類或其他相類之物，不能安全駕駛動力交通工具之公共危險條款，
    則屬抽像危險犯之規定，此種抽象危險犯係伴隨飲酒過量駕車之行為而當然成立
    。換言之，只需客觀上有此種行為出現，危險即視為存在，是否果真肇事，並不
    影響公共危險罪責之成立，然如確實因之駕車肇事，其刑責之明顯性，自更不待
    言。又參考德國、美國之認定標準，對於酒精濃度呼氣已達每公升０．五五毫克
    或血液濃度達０．一一％以上，肇事率為一般正常人之十倍，認為已達「不能安
    全駕駛」之標準；至於上揭數值以下之行為，如輔以其他客觀事實得作為「不能
    安全駕駛」之判斷，亦認為應依刑法第一百八十五條之三之規定移送法辦處以刑
    罰，此有法務部八十八年五月十八日法八八檢字第００一六六九號函可資參照。
四、經查，本件被告乙○○於上述時、地，酒後駕車而不慎肇事之事實，除據其供認
    屬實外，其駕車肇事受傷經送醫後，抽血檢測所得之血液酒精濃度仍達百分之０
    ‧０六八，亦有前開血液酒精濃度檢驗報告一紙附卷可按，該數值經換算為吐氣
    酒精濃度，則為每公升０‧三四毫克，此吐氣酒精濃度值，雖尚未達法務部所定
    之每公升０．五五毫克之標準，惟已超過每公升０．二五毫克以上，依照右述說
    明可知，被告業有複雜技巧障礙及駕駛能力變壞之情形，而依道路交通安全規則
    之規定，本不得駕車，然被告竟無視上開規定，猶駕車外出，嗣後並因不勝酒力
    ，而不慎與他車發生碰撞，足證被告肇事當時之注意力已無法集中，飲酒後確已
    影響其判斷力及肢體協調能力，故被告駕車當時，業已達於不能安全駕駛之程度
    甚明。況被告經抽血檢查之時間，距其酒後駕車當時，約有一個半小時，是其酒
    後駕車當時之血液酒精濃度，應更高於該數值，故被告飲酒後駕車時，已陷於不
    能安全駕駛之程度，應無疑義。此外，告訴人甲○○係因本件車禍，而受有如事
    實欄所載等傷害，是被告之過失駕車行為，與告訴人之傷害結果間，具有相當因
    果關係，復屬顯然。從而，本件事證已甚明確，被告酒後駕車之公共危險與過失
    傷害犯行，均堪認定。
五、核被告乙○○所為，係犯刑法第一百八十五條之三之重大違背安全駕駛罪及同法
    第二百八十四條第一項前段之過失傷害罪。又被告所犯之過失傷害罪，係酒後駕
    車致人受傷，乃屬酒醉駕車，因而致人受傷，依法並應負刑事責任，故需依道路
    交通管理處罰條例第八十六條第一項，加重其刑。至被告所犯上開二罪間，犯罪
    構成要件不同，行為互殊，應予分論併罰。本院審酌被告犯罪之動機、目的，其
    生活狀況、品行、智識程度，本件犯罪所生之危險、損害，告訴人甲○○傷勢之
    輕重，及被告之過失程度，經核非屬輕微，且酒後仍駕車在道路上行駛，以致肇
    事而致告訴人受傷，業已嚴重影響道路交通安全，然其嗣後經測得之血液酒精濃
    度非高，且其犯罪後亦已坦白承認所為，其犯後態度尚稱良好等一切情狀，分別
    量處如主文所示之刑，並各諭知易科罰金之折算標準，且定其應執行刑及易科罰
    金之折算標準，以資懲儆。
據上論斷，應依刑事訴訟法第二百九十九條第一項前段，刑法第一百八十五條之三、
第二百八十四條第一項前段、第五十一條第六款、第四十一條第一項前段，道路交通
管理處罰條例第八十六條第一項，罰金罰鍰提高標準條例第一條前段、第二條，判決
如主文。
中      華      民      國      九十      年      九      月   二十一   日
                                    臺灣臺南地方法院交通法庭
                                        法  官    陳  志  成
右正本證明與原本無異。
如不服本判決，應於判決送達後十日內向本院提出上訴狀( 應附繕本 )。
                                        書記官    黃  富  煜
中      華      民      國      九十      年      九      月   二十四   日
附錄本案論罪科刑法條全文：
刑法第二百八十四條（過失傷害罪）
因過失傷害人者，處六月以下有期徒刑、拘役或五百元以下罰金，致重傷者，處一年
以下有期徒刑、拘役或五百元以下罰金。
刑法第一百八十五條之三
服用毒品、麻醉藥品、酒類或其他相類之物，不能安全駕駛動力交通工具而駕駛者，
處一年以下有期徒刑、拘役或三萬元以下罰金。


司法院資訊處製作；財團法人民間司法改革基金會備份。
